臺灣板橋地方法院民事判決　九十二年度勞訴字第五七號
　　原　　　告　壬○○
　　　　　　　　丑○○
　　　　　　　　辛○○
　　訴訟代理人　甲○○
　　　　　　　　乙○○
　　　　　　　　子○○
　　　　　　　　己○○
　　　　　　　　丁○○
　　　　　　　　丙○○
　　兼　共　同
　　訴訟代理人　癸○○　　　住台北縣新店市富貴十六巷六號五樓
　　被　　　告　慕義電子股份有限公司
　　　　　　　　　　　　　　設台北縣三重市○○街二六五號
　　法定代理人　庚○○　　　住台北縣中和市○○路○段三六之一號
　　訴訟代理人　戊○○　　　住台北縣三重市○○街二六五號
右當事人間請求給付資遣費事件，本院於中華民國九十三年二月四日言詞辯論終結，
判決如左：
    主　　  文
被告應給付原告如附表「資遣費及預告工資之總金額」欄所示之金額。
原告癸○○其餘之訴駁回。
本判決於原告癸○○、壬○○、丑○○、辛○○、己○○、丁○○、丙○○勝訴部分
，得為假執行。
訴訟費用由被告負擔。
    事實及理由
一、被告未於言詞辯論期日到場，核無民事訴訟法第三百八十六條各款所列事由，爰
    依原告之聲請，由其一造辯論而為判決。
二、原告起訴主張：
（一）原告壬○○等十人，均為被告之員工，被告公司嗣於民國九十一年五月間以遷
      廠為由，要求原告等人至聖傑自動化科技有限公司（以下簡稱「聖傑公司」）
      上班，惟該公司告知伊等：若要至該公司上班，之前被告公司之年資不予計算
      云云。是以，被告公司係以此方法逃避給付資遣費及資遣伊等應給付之預告薪
      資，嚴重損及原告等人之權益。
（二）被告公司於通知員工遷廠，並要求轉往聖傑公司上班，應可認定被告公司以此
      歇業為由終止勞動契約，且未預告終止勞動契約，原告人自得依勞動基準法第
      十六條、第十七條之規定，請求被告公司給付預告期間（一個月）之薪資及資
      遣費，其金額如附表「原告起訴請求之金額」欄所示。
三、被告雖未於言詞辯論期日到場，惟據其以書狀作如后所述之聲明及陳述：
（一）原告於起訴狀請求之資遣費金額，並未依法證明計算之基礎與計算方式，經被
      告依相關人事資料為基礎核算後，發現原告起訴之資遣費金額均有錯誤。
（二）原告丁○○係於九十一年五月間辦理自請退休，非遭被告資遣。
（三）綜上，原告之訴為無理由，應予駁回。
四、得心證之理由：
（一）原告起訴主張其等均為被告之員工，被告公司嗣於九十一年五月間以遷廠為由
      ，要求原告等人至聖傑公司上班，惟該公司告知伊等：若要至該公司上班，之
      前年資不予計算云云。是以，被告公司係以此方法逃避給付資遣費及資遣伊等
      時應給付之預告薪資之事實，業據提出臺灣高等法院九十二年度上易字第一九
      八一號刑事判決一件、申訴名冊、被告公司內部行文等影本一紙為證（本院卷
      第七六至八十一頁、第一五八頁）。而被告公司之法定代理人庚○○，自七十
      六年五月四日起至八十八年七月十日止，先後僱用原告癸○○、丑○○、江妙
      蓉、辛○○、己○○、丁○○、乙○○、壬○○、子○○等人從事工作，竟因
      被告公司經營狀況不佳，乃於九十一年五月間以公告遷廠，實際上歇業之方式
      終止與上開員工間之勞動契約，並未依規定發給原告癸○○等上開勞工繼續工
      作滿一年相當於一個月平均工資，剩餘月數，或工作未滿一年者，以比例計給
      之，未滿一個月者以一個月計之資遣費等情，業經本院刑事庭於九十二年度易
      字第七九三號違反勞動基準法案件審理屬實，因而判決「慕義電子股份有限公
      司，其代表人因執行職務違反因歇業而終止勞動契約，應依勞動基準法第十七
      條發給勞工資遣費之規定，處罰金貳萬元；被告庚○○法人之代表人，因執行
      職務違反因歇業而終止勞動契約，應依勞動基準法第十七條發給勞工資遣費之
      規定，處罰金貳萬元，如易服勞役，以佰元折算壹日」，嗣經臺灣高等法院
      以九十二年度上易字第一九八一號判決駁回上訴而告確定等情，觀諸前開臺灣
      高等法院九十二年度上易字第一九八一號刑事判決即明，被告經合法通知而未
      到庭，亦未提出書狀作何聲明或陳述，是以，堪信原告之主張為真正。
（二）次應審究者為原告請求之預告期間之工資及資遣費部分：
    (1)按「非有左列情形之一者，雇主不得預告勞工終止勞動契約：一、歇業或轉讓
      時。二、虧損或業務緊縮時。三、不可抗力暫停工作在一個月以上時。四、業
      務性質變更，有減少勞工之必要，又無適當工作可供安置時。五、勞工對於所
      擔任之工作確不能勝任時。」；又「雇主依第十一條或第十三條但書規定終止
      勞動契約者，其預告期間依左列各款之規定：一、繼續工作三個月以上一年未
      滿者，於十日前預告之。二、繼續工作一年以上三年未滿者，於二十日前預告
      之。三、繼續工作三年以上者，於三十日前預告之。」勞動基準法第十一條、
      第十六條第一項分別定有明文。本件被告未行預告，遽於九十一年五月間以公
      告方式通知遷廠，惟按雇主如以遷廠為由，停工且不提供勞工從事工作之機會
      ，純粹為圖免資遣費之發給，就其行為，實際上已足認定以默示之意思表示終
      止勞動契約。被告辯稱原告丁○○係於九十一年五月間辦理自請退休，非遭被
      告資遣云云，雖提出同意書影本一紙為證（本院卷第一六六頁），惟查，卷附
      同意書係記載：「立同意書人丁○○於九十一年五月二十九日委請慕義電子股
      份有限公司辦理申請勞保退休並同時辦理勞保、健保退保事宜。」，該同意書
      如係原告丁○○用以自請退休時所書具，則申請之對象應係被告公司，而非委
      託被告公司辦理勞保退休，且「自請退休」係勞動基準法第五十三條所規範之
      制度，遍觀勞工保險條例之規定，並無給付「勞保退休金」之制度，僅有老年
      給付之設計，足見前述同意書中所謂「勞保退休」應係指勞工保險條例第五十
      八條至第六十一條之「老年給付」而言。且參諸原告丁○○於九十三年二月四
      日言詞辯論期日陳稱：「（提示本院卷第一六六頁，有何意見？）我不認識字
      ，我是公司的清潔工。公司小姐說要辦勞保退休，不是公司的退休，我確實有
      簽，勞保退休金我有領到，我簽了文件之後就休息，沒有上班。」、「公司通
      知我，趁現在公司還有人員在，但是我不是辦公司的退休，因為已經沒有工作
      做，不是要跟公司申請退休。公司資遣我的時候，我待公司十三年半，當時年
      齡六十四歲，我確定要請求資遣費不是退休金。」等語，核與上揭同意書所記
      載之意旨相符，堪信為真正，被告所辯，自不足採。原告依據勞動基準法第十
      四條第一項第五款請求被告給付預告期間工資及資遣費，於法核無不合。
    (2)原告主張其等之年資、平均工資詳如附表所示，又因被告公司於公告遷廠停工
      前，即將原告等之薪資按時薪計算，且每日工作時數不正常，故平均工資應按
      勞工保險之投保薪資計算之事實，業據提出考勤表影本二紙為證（本院卷第一
      五九、一六０頁），被告則辯稱原告起訴狀請求之資遣費金額，並未依法證明
      計算之基礎與計算方式，經伊公司依相關人事資料為基礎核算後，發現原告起
      訴之資遣費金額均有錯誤云云，雖據提出年資與平均工資表影本一紙為證（本
      院卷第一三四頁），而原告亦自認其主張如附表所示之平均工資與上述卷附年
      資與平均工資表所示有所出入，惟原告主張之平均工資係各該原告於參加勞工
      保險之月投保薪資數額，業經本院依職權函查屬實，有勞工保險局九十二年十
      二月二十四日函暨檢附被保險人投保資料附卷可稽（本院卷第八六至一０二頁
      ），且查原告主張之任職年資與其以被告公司為投保單位參加勞工保險之時間
      亦相符合。另觀諸上開年資與平均工資表所示，原告江妙蓉、己○○、辛○○
      、丁○○、子○○等人之平均工資為一萬三千元、一萬四千元，尚低於行政院
      勞工委員會公告之勞工基本工資一萬五千八百四十元，堪信原告主張被告公司
      於遷廠前，將計算薪資之方式改按時薪計算，且每日工作時數不正常等語為真
      正。按勞工保險條例第十三條第二項前段規定：「職業災害保險費率，按被保
      險人當月之月投保薪資，依職業災害保險適用行業別及費率表之規定辦理」、
      同條例第十四條第一項規定：「前條所稱月投保薪資，係指由投保單位按被保
      險人之月薪資總額，依投保薪資分級表之規定，向保險人申報之薪資；被保險
      人薪資以件計算者，其月投保薪資，以由投保單位比照同一工作等級勞工之月
      薪資總額，按分級表之規定申報者為準。被保險人為等六條第一項第七款、第
      八款及第八條第一項第四款規定之勞工，其月投保薪資由保險人就投保薪資分
      級表範圍內擬訂，報請中央主管機關核定適用之。」，而參諸勞工保險投保薪
      資分級表所示，所謂月投保薪資係按各該薪資等級中之最高薪資定之。且按雇
      主應置備勞工工資清冊，將發放工資、工資計算項目、工資總額等事項記入。
      工資清冊應保存五年。勞動基準法第二十三條第二項亦定有明文。是以，原告
      之平均工資若干，被告可提出工資清冊證明之，惟其空言置辯，未提出原告於
      遭資遣前六個月之平均工資數額，況被告公司於遷廠前，交付工作與計付薪資
      已呈異常之情形，原告以勞工保險之月投保薪資為其平均工資，應屬合理。被
      告所辯，自不足採。
    (3)按「雇主依第十一條或第十三條但書規定終止勞動契約者，其預告期間依左列
      各款之規定：一、繼續工作三個月以上一年未滿者，於十日前預告之。二、繼
      續工作一年以上三年未滿者，於二十日前預告之。三、繼續工作三年以上者，
      於三十日前預告之。」，勞動基準法第十六條第一項分別定有明文。本件除原
      告癸○○外，其餘原告均任職被告公司三年以上，是以，被告須於三十日前預
      告終止勞動契約，被告未經預告之期間即終止勞動契約，自應給付一個月預告
      期間之工資，故而，除原告癸○○以外之其餘原告請求被告給付一個月預告期
      間工資，於法有據，應予准許。至於原告癸○○係自八十八年七月十日起至九
      十一年五月三十一日止任職於被告公司，繼續工作一年以上未滿三年，被告僅
      須於二十日前預告終止勞動契約，其未予預告即終止之，當須給付原告癸○○
      二十日預告期間之工資，原告於此範圍請求給付之，於法相符，應予准許，逾
      此部分之請求，則為無理由。綜上，原告得請求預告期間之工資，詳如附表所
      示。
    (4)次雇主依勞動基準法第十六條之規定終止勞動契約者，應依左列規定發給勞工
      資遣費：（一）在同一雇主之事業單位繼續工作，每滿一年發給相當於一個月
      平均工資之資遣費。（二）依前款計算之剩餘月數，或工作未滿一年者，以比
      例計給之。未滿一個月者以一個月計，同法第十七條定有明文。原告據此請求
      被告給付資遣費，於法核無不合，各該原告得請求給付之資遣費數額，詳如附
      表所示之計算方式與結果。
（三）從而，原告請求被告給付如附表所示薪資及資遣費，核屬有據，應予准許，判
      決被告應給付原告如附表所示之金額。至於原告癸○○請求逾附表「資遣費與
      預告工資之總金額」欄所示之金額部分，為無理由，應予駁回。
四、假執行之宣告：
    本判決第一項於如附表編號一至四、編號七至八所示原告，其勝訴部分所命之給
    付金額，均未逾五十萬元，應依民事訴訟法第三百八十九條第一項第五款之規定
    ，依職權宣告假執行。
五、訴訟費用之負擔：民事訴訟法第七十九條。
中　　　華　　　民　　　國　　九十三　　年　　　二　　　月　　 十八　　 日
                                臺灣板橋地方法院民事第二庭
~B法　官　徐福晉
右正本證明與原本無異。
如不服本判決，應於判決送達後廿日內，向本院提出上訴狀。
中　　　華　　　民　　　國　　九十三　　年　　　二　　　月　　 十八　　 日
~B書記官　張玉如
~F0
~T40
 【附表】
┌──┬───┬─────┬─────┬──────┬────────────────┬─────┐
│編號│ 姓名 │ 任職年資 │   月薪   │資遣費及預告│  計　　算　　　式              │原告起訴請│
│    │      │          │（新台幣）│工資之總金額│ （元以下四捨五入）             │求之金額  │
│    │      │          │          │（新台幣）  │                                │          │
├──┼───┼─────┼─────┼──────┼────────────────┼─────┤
│ 一 │癸○○│88.07.10～│  24,000  │   86,000   │資遣費：(24000*2)+(24000*11/12) │94000     │
│    │      │          │          │            │        =70,000                 │          │
│    │      │91.05.31  │          │            │預告工資：24000*20/30=16,000    │          │
├──┼───┼─────┼─────┼──────┼────────────────┼─────┤
│ 二 │壬○○│82.08.20～│  24,000  │  236,000   │資遣費：(24000*8)+(24000*10/12) │23600     │
│    │      │          │          │            │        =212000                 │          │
│    │      │91.05.31  │          │            │預告工資:24000                  │          │
├──┼───┼─────┼─────┼──────┼────────────────┼─────┤
│ 三 │丑○○│81.03.05～│  24,000  │  270,000   │資遣費：(24000*10)+(24000*3/12) │270000    │
│    │      │          │          │            │        =246000                 │          │
│    │      │91.05.15  │          │            │預告工資：24000                 │          │
├──┼───┼─────┼─────┼──────┼────────────────┼─────┤
│ 四 │辛○○│84.01.23～│  17,400  │  145,000   │資遣費：(17400*7)+(17400*4/12)  │145000    │
│    │      │          │          │            │        =127600                 │          │
│    │      │91.05.15  │          │            │預告工資：17400                 │          │
├──┼───┼─────┼─────┼──────┼────────────────┼─────┤
│ 五 │乙○○│76.05.29～│  36,300  │  583,825   │資遣費：(36300*15)+(36300*1/12) │583825    │
│    │      │          │          │            │        = 547525                │          │
│    │      │91.05.31  │          │            │預告工資：36300                 │          │
├──┼───┼─────┼─────┼──────┼────────────────┼─────┤
│ 六 │子○○│76.11.13～│  38,200  │  595,283   │資遣費：(38200*14)+(38200*7/12) │595283    │
│    │      │          │          │            │        = 557083                │          │
│    │      │91.05.15  │          │            │預告工資：38200                 │          │
├──┼───┼─────┼─────┼──────┼────────────────┼─────┤
│ 七 │己○○│84.03.01～│  17,400  │  143,550   │資遣費：(17400*7)+(17400*3/12)  │143550    │
│    │      │          │          │            │        =126150                 │          │
│    │      │91.05.15  │          │            │預告工資：17400                 │          │
├──┼───┼─────┼─────┼──────┼────────────────┼─────┤
│ 八 │丁○○│77.12.02～│  22,800  │  330,600   │資遣費：(22800*13)+(22800*6/12) │330600    │
│    │      │          │          │            │        =307800                 │          │
│    │      │91.05.15  │          │            │預告工資：22800                 │          │
├──┼───┼─────┼─────┼──────┼────────────────┼─────┤
│ 九 │丙○○│76.05.04～│  21,000  │  337,750   │資遣費：(21000*15)+(21000*1/12) │337750    │
│    │      │          │          │            │        =316750                 │          │
│    │      │91.05.15  │          │            │預告工資：21000                 │          │
└──┴───┴─────┴─────┴──────┴────────────────┴─────┘
